【裁判字號】    90,訴,854
【裁判日期】    900710
【裁判案由】    偽造有價證券
【裁判全文】
臺灣板橋地方法院刑事判決                            九十年度訴字第八五四號
    公  訴  人  臺灣板橋地方法院檢察署檢察官
    被      告  丙○○
    指定辯護人  甲○
右列被告因偽造有價證券案件，經檢察官提起公訴（九十年度偵字第六九四八號），
甲○判決如左：
    主    文
丙○○連續意圖供行使之用，而偽造有價證券，處有期徒刑貳年。緩刑參年。
附表所示偽造之支票貳紙均沒收。
    事    實
一、丙○○因經營事業不善，本身支票已遭拒絕往來而資金週轉困難，於民國八十九
    年八月間某日，在報紙分類廣告欄見一則署名「陳先生」之真實姓名年籍不詳成
    年男子所刊登販售空白支票之廣告後，便以電話聯繫，約定在臺北縣五股鄉○○
    路○段一九０之二號丙○○住處，由丙○○以新臺幣（下同）二萬一千元之代價
    向「陳先生」購得印有發票人臺灣土地銀行松山分行、帳號００八一０─八號之
    空白支票二十五張。丙○○復向其公司不知情之駕駛乙○○佯稱欲借其名義至銀
    行開立支票存款帳戶，使乙○○不疑有他，將身分證及印章交予丙○○，丙○○
    遂基於偽造支票並供行使之概括犯意，未經乙○○之同意，在上開住處盜用乙○
    ○印章，連續多次在上開購入之空白支票上填載日期、金額，偽造包括附表所示
    支票在內之支票共十張後，再分別持交往來廠商客戶作為清償債務之用。其中附
    表所示二紙偽造之支票係於八十九年八月十五日在上址交予「超允食品有限公司
    」（以下簡稱超允公司）業務員張佑民以支付貨款。嗣超允公司負責人張素份於
    同年十二月十二日持該二紙支票向富邦商業銀行新莊分行提示遭退票，經警循線
    查悉上情。
三、案經臺北縣警察局新莊分局移送臺灣板橋地方法院檢察署檢察官偵查起訴。
    理    由
一、訊據被告丙○○對其於前揭時地以二萬一千元代價向真實姓名年籍不詳之「陳先
    生」購得空白支票二十五張後，先後以向乙○○借得之印章簽發包括附表所示支
    票在內之支票共十張之事實，固坦承不諱，惟矢口否認有何偽造有價證券之故意
    ，辯稱：伊於八十九年八月間在報紙分類廣告欄見一則署名「陳先生」之男子刊
    登廣告，稱可代辦支票，伊商得司機乙○○之同意後，將乙○○身分證影本交給
    該男子，以二萬一千元購入空白支票二十五張，伊並不知購入者係假的支票，當
    伊發現支票係假的，即分別向各廠商將簽發之支票收回，伊無偽造支票之故意云
    云。
二、然查前揭事實，業經被告丙○○於警訊時及偵審中供承：於八十九年八月間看報
    紙向「陳先生」以二萬一千元代價購得印有發票人臺灣土地銀行松山分行、帳號
    ００八一０─八號之空白支票二十五張，於八月十五日在臺北縣五股鄉○○路一
    九０之二號住處簽發附表所示支票二紙予超允公司業務員張佑民，發票人印章係
    向司機乙○○取得，總共簽發支票十張左右等語（見偵查卷第六頁至第九頁、甲
    ○九十年六月七日訊問筆錄）。次查證人乙○○於警訊時及偵審中證稱：當初丙
    ○○對伊稱要以伊名義辦理支票，因錢女支票已拒絕往來，經伊同意將身分證及
    印章交給丙○○，嗣伊有經手一張面額八百餘元之同型支票交給一客戶後，丙○
    ○通知伊必須將該支票取回，因支票是假的，伊此時才知道，並立即前去客戶處
    取回，丙○○告訴伊支票係看報紙找人用關係辦出來的，伊不知丙○○共開出多
    少張支票，錢女亦未給伊報酬等語（見偵查卷第十頁背面、第三十二頁背面、甲
    ○九十年六月二十六日審判筆錄）。再查證人張素份於警訊時證稱：附表所示二
    張支票係於八十九年八月十五日由超允公司業務員張佑民到客戶丙○○住處收取
    ，作為支付貨款之用，支票背面嗣蓋有張玉鳳背書橡皮章，因超允公司係借用張
    玉鳳名義在富邦銀行開戶，該支票係伊拿去銀行提示，伊取得該支票後隔二、三
    日，丙○○有打電話給伊先生，要求不要拿支票去提示，但未說明原因，亦未告
    知支票係偽造，也沒說要取回支票，及如何處理該筆款項，因此伊才在不知情下
    於同年十二月十二日拿支票去提示，發現問題後丙○○才承認是偽造等語（見偵
    查卷第十二頁背面至第十四頁、第三十三頁），並有附表所示支票二紙、及超允
    公司送貨單十二紙、對帳單二紙等附卷可稽。又附表所示支票二紙並非臺灣土地
    銀行松山分行所印製，係屬偽造支票無誤，亦有該銀行八十九年十二月十三日松
    存字第八九００四八六號函一紙在卷足憑。
三、本案被告係因事業經營不善，本身支票已遭拒絕往來而資金周轉困難，乃自報紙
    分類廣告尋得以二萬一千元之代價向不詳之人購買空白支票，其取得支票之方式
    已非正途，而僅以二萬一千元卻可購得金額空白可任意填寫金額之支票，其正當
    性亦值懷疑。又其向乙○○商借身分證及印章之際，係以欲向銀行開立支票帳戶
    為由，而乙○○同意出名亦係基於信賴被告確實會向銀行開立支存帳戶，然被告
    實際卻未尋正當途徑向銀行辦理開戶手續，竟私下購買來路不明之空白支票，其
    取得該等來源有問題之支票後復不向銀行查證支票是否真正，竟率行簽發，交予
    廠商支付貨款，其行為亦屬可議。再查被告前已有使用支票之經驗，本案附表所
    示二紙支票以肉眼觀查即知係以彩色影印機複印所得，其紙質、色澤與一般銀行
    支票顯然有異，被告豈有不知之理。而乙○○既僅係同意被告以其名義向銀行開
    立支票帳戶，被告竟私自以乙○○印章簽發所購得來路不明之假支票，自難認被
    告此舉仍在乙○○授權範圍之內，是被告前開所辯，尚不足採，本件事證明確，
    被告前世盈之犯行堪予認定。
四、核被告丙○○所為係犯刑法第二百零一條第一項之偽造有價證券罪。其於所購得
    之二十五張假支票其中之十張（包括附表二張支票）上盜蓋乙○○印章為印文，
    係偽造有價證券之部分行為，應為偽造有價證券罪吸收，不另論罪。而其偽造支
    票後持以行使，其行使偽造有價證券之輕度行為，應為偽造之重度行為所吸收，
    亦不另論罪。再其先後多次偽造有價證券犯行，時間緊接，犯罪構成要件相同，
    顯係基於概括犯意為之，應依連續犯論以一罪，並依法加重其刑。查被告因生意
    週轉所需，一時情急購買來路不明之支票簽發使用，甲○認其因一時誤念觸法，
    惟偽造支票之面額不大，情輕法重，犯罪情狀尚非不可憫恕，以科法定最低度刑
    ，似嫌過重，爰依刑法第五十九條規定予以減輕其刑。又被告同時有上開加重減
    輕事由，應依刑法第七十一條第一項規定先加後減之。爰審酌被告因一時誤念偽
    造價證券，其犯罪之動機、目的、手段、知識程度、所生危害、及犯罪後之態度
    等一切情狀，量處如主文所示之刑，以示懲儆。末查被告前未曾受有期徒刑以上
    刑之宣告，有臺灣高等法院檢察署刑案紀錄簡覆表及臺灣高等法院被告全國前案
    紀錄表各一紙在卷可查，其因一時誤念致犯刑章，經此偵審教訓，當知警惕而無
    再犯之虞，甲○認所宣告之刑以暫不執行為適當，爰併宣告緩刑三年，以啟自新
    ，並觀後效。
七、偽造如附表所示之支票二紙，依刑法第二百零五條規定宣告沒收。又被告除附表
    二紙支票外，另尚偽造發票人乙○○，票號、面額均不詳之支票八張，及尚有十
    五張未簽發之空白假支票，業經被告陳明均已丟棄，既已費失，爰不另再宣告沒
    收，附此敘明。
據上論斷，應依刑事訴訟法第二百九十九條第一項前段，刑法第五十六條、第二百零
一條第一項、第二百零五條、第五十九條、第七十一條第一項、第七十四條第一款，
罰金罰鍰提高標準條例第一條前段判決如主文。
本案經檢察官李傳侯到庭執行職務
中      華      民      國        九    十    年     七    月     十    日
                                          臺灣板橋地方法院刑事第四庭
                                              法    官    談      虎
右正本證明與原本無異。
如不服本判決，應於判決送達後十日內，向甲○提出上訴狀。
                                              書 記 官    陳  君  偉
中      華      民      國        九    十    年     七    月     十    日
附錄：
本案論罪科刑條文
刑法第二百零一條
  意圖供行使之用，而偽造、變造公債票、公司股票或其他有價證券者，處三年以上
  十年以下有期徒刑，得併科三千元以下罰金。
  行使偽造、變造之公債票、公司股票或其他有價證券，或意圖供行使之用，而收集
  或交付於人者，處一年以上七年以下有期徒刑，得併科三千元以下罰金。
附表一
 ┌──┬─────┬─────┬─────┬────┬──────┐
 │編號│  票 號   │ 票載日期 │   金額   │ 發票人 │  付款人    │
 │    │          │          │  新臺幣  │        │            │
 ├──┼─────┼─────┼─────┼────┼──────┤
 │ 一 │BT0000000 │89. 8. 23 │  9,200元 │ 乙○○ │臺灣土地銀行│
 ├──┼─────┼─────┼─────┤        │松山分行    │
 │ 二 │BT0000000 │89. 8. 30 │ 35,970元 │        │            │
 └──┴─────┴─────┴─────┴────┴──────┘


司法院資訊處製作；財團法人民間司法改革基金會備份。
